【裁判字號】    90,訴,265
【裁判日期】    900328
【裁判案由】    大陸人民條例等
【裁判全文】
臺灣板橋地方法院刑事判決                            九十年度訴字第二六五號
    公  訴  人  臺灣板橋地方法院檢察署檢察官
    被      告  乙○○
右列被告因違反大陸地區人民關係條例案件，經檢察官提起公訴（八十九年度偵字第
一四八０二號），本院判決如左：
    主  文
乙○○共同連續行使明知為不實之事項，而使公務員登載於職務上所掌之公文書，足
以生損害於公眾，處有期徒刑月，如易科罰金以佰元算壹日。緩刑貳年。
大陸江西省景德鎮公證處發給之結婚證明書壹份、乙○○之中華民國台灣地區旅行證
壹本均沒收。
    事  實
一、乙○○為居住於大陸地區江西省景德鎮之人民，與甲○○（另行審結）與年籍姓
    名不詳綽號「大帥」之成年男子基於使公務員登載不實概括犯意聯絡，於民國（
    下同）八十七年十二月間，由「大帥」負責安排假結婚之出入境申請事宜，由甲
    ○○充當結婚人頭，由「大帥」每月給付新台幣二萬元予甲○○作為報酬，使乙
    ○○得以探親為由而申請入境來台打工。「大帥」遂於八十七年十二月二十三日
    ，帶同甲○○前往大陸江西省景德鎮，與乙○○辦妥假結婚登記事宜，甲○○返
    台後，並於八十八年一月二十六日，持大陸江西省景德鎮公証處出具之結婚證明
    書，向台北縣三重市第二戶政事務所申報與乙○○於八十七年十二月三十日結婚
    之不實事項，而使該管公務員將此不實之結婚事項登載於其職務上所掌之戶籍登
    記簿、戶口名簿、甲○○之身分證上，足生損害於戶政機關對於戶籍管理之正確
    性。甲○○再於同日委請不知情之台灣親親旅行社人員持上開與黃麗虛偽結婚事
    項之戶籍謄本，據以填寫「大陸地區人民進入臺灣地區旅行證申請書」、「大陸
    地區人民進入臺灣地區保證書」，向內政部警政署入出境管理局以配偶來台探親
    為由申請乙○○入境而行使之，使該管公務員將甲○○與乙○○「民國八十七年
    十二月三十日結婚」、「大陸來台探病奔喪證」等不實事項，登載於其職務上所
    掌之公文書，並據以製發中華民國臺灣地區旅行證，使乙○○得於八十八年三月
    十日以合法探親為由獲准入境，由「大帥」將乙○○帶至台北縣三重市○○路套
    房居住，從事賣淫工作，足以生損害於戶政機關對戶籍管理及入出境主管機關對
    入出境管制之正確性。嗣乙○○於八十八年八月二十九日出境返回大陸地區，甲
    ○○、「大帥」又承前之概括犯意，於八十九年四月二十八日，由甲○○再度委
    請不知情之台灣親親旅行社人員持上開與黃麗虛偽結婚事項之戶籍謄本，據以填
    寫「大陸地區人民進入臺灣地區旅行證申請書」、「大陸地區人民進入臺灣地區
    保證書」，向內政部警政署入出境管理局以配偶來台探親為由申請乙○○入境而
    行使之，使該管公務員將甲○○與乙○○「民國八十七年十二月三十日結婚」、
    「大陸來台探病奔喪證」等不實事項，登載於其職務上所掌之公文書，並再次發
    給乙○○入境許可證，使乙○○得於八十九年七月十八日以合法探親為由獲准入
    境，並由「大帥」將乙○○帶至台北縣三重市○○街九號三樓三０三室居住，從
    事賣淫工作，亦足以生損害於戶政機關對戶籍管理及入出境主管機關對入出境管
    制之正確性。嗣於八十九年八月二日十六時許，在台北縣三重市○○街九號三樓
    三０三室，為警查獲乙○○，並循線偵悉上情。
二、案經台北縣警察局三重分局報請臺灣板橋地方法院檢察署檢察官偵查起訴。
    理  由
一、右揭犯罪事實，業據被告乙○○於警訊、偵查及本院審理時坦承不諱，核與甲○
    ○與警訊時所供相符，並有戶口名簿一件、戶籍謄本一件、出入境查詢資料一件
    、大陸地區人民進入臺灣地區旅行證申請書二件、大陸地區人民進入臺灣地區保
    證書二件、委託書一件附卷足稽，被告乙○○罪證明確，犯行洵堪認定，應予依
    法論科。
二、核被告乙○○所為，係犯刑法第二百十六條、第二百十四條之行使公務員登載不
    實之公文書罪。
（一）被告乙○○使公務員登載不實文書之低度行為為其行使之高度行為所吸收，不
      另論罪。
（二）被告乙○○與同案被告甲○○、「大帥」二人，就行使使公務員登載不實文書
      罪間，有犯意聯絡及行為分擔，應論以共同正犯。
（三）被告乙○○與共犯甲○○委請不知情之親親旅行社人員代辦入境申請使公務員
      登載不實，係間接正犯。
（四）被告先後多次使公務員登載不實並行使其登載不實之公文書，時間緊接，所犯
      構成要件相同，顯係基於概括犯意反覆為之，為連續犯，應以一罪論，並加重
      其刑。
（五）爰審酌被告之犯罪之動機、目的、手段、所生危害、犯罪後坦承之態度等一切
      情狀，量處如主文所示之刑，以資懲儆。
（六）被告乙○○於行為（八十九年四月廿八日）後，刑法第四十一條規定已修正為
      「犯最重本刑為五年以下有期徒刑之罪，而受六個月以下有期徒刑或拘役之宣
      告，因身體、教育、職業、家庭之關係或其他正當事由，執行顯有困難者，得
      以一元以上三元以下折算一日，易科罰金。但確因不執行所宣告之刑，難收矯
      正之效或難以維持法秩序者，不在此限。」（於九十年一月十日公布，於同年
      月十二日生效），被告於犯罪後，法律業已變更，無有利與否，自應依新法諭
      知易科罰金之折算標準。
（七）被告乙○○前於臺灣地區未曾受有期徒刑以上刑之宣告，有臺灣高等法院檢察
      署刑案紀錄簡覆表在卷可憑，其因一時失慮，而觸犯刑罰，經此教訓後，應知
      所警惕，信無再犯之虞，本院因認所宣告之刑以暫不執行為適當，併諭知緩刑
      二年，以勵自新，併予惕誡。
三、大陸江西省景德鎮公證處發給乙○○之結婚證明書壹份、乙○○之中華民國台灣
    地區旅行證壹本，係其所有供犯罪使用，而乙○○持有之中華民國臺灣地區旅行
    證，係被告乙○○所有犯罪所得之物，雖均未扣案，仍應依法宣告沒收。
據上論斷，應依刑事訴訟法第二百九十九條第一項前段，刑法第二條第一項前段、第
二十八條、第五十六條、第二百十六條、第二百十四條、第四十一條第一項、第七十
四條第一款、第三十八條第一項第二、三款，罰金罰鍰提高標準條例第一條前段、第
二條，判決如主文。
本案經檢察官楊仲農到庭執行職務
中      華      民      國    九十      年      三      月    二十八    日
                                      臺灣板橋地方法院刑事第三庭
                                          法  官  畢  乃  俊
右正本證明與原本無異。
如不服本判決，應於判決送達後十日內，向本院提出上訴狀。
                                          書記官  張  家  榮
中    華    民    國      九十        年      三      月    二十八    日
附錄本案所犯法條全文
中華民國刑法第二百一十四條
(使公務員登載不實罪)
明知為不實之事項，而使公務員登載於職務上所掌之公文書，足以生損害
於公眾或他人者，處三年以下有期徒刑、拘役或五百元以下罰金。
中華民國刑法第二百一十六條
(行使偽造變造或登載不實之文書罪)
行使第二百十條至第二百十五條之文書者，依偽造、變造文書或登載不實
事項或使登載不實事項之規定處斷。


司法院資訊處製作；財團法人民間司法改革基金會備份。
